【裁判字號】    98,易,154
【裁判日期】    980213
【裁判案由】    竊盜等
【裁判全文】
臺灣板橋地方法院刑事判決               98年度易字第154號
公  訴  人  臺灣板橋地方法院檢察署檢察官
被      告  甲○○CAO K.
上列被告因竊盜等案件，經檢察官提起公訴（九十八年度偵字第
一二一○號），被告就被訴事實為有罪陳述，本院改行簡式審判
程序審理判決如下：
    主  文
甲○○（CAO KHAC QUY）意圖為自己不法所有，而侵占遺失物，
處罰金新臺幣肆仟元，罰金如易服勞役，以新臺幣壹仟元折算壹
日；又共同竊盜，處拘役肆拾日，如易科罰金，以新臺幣壹仟元
折算壹日；又行使偽造私文書，處有期徒刑伍月，如易科罰金，
以新臺幣壹仟元折算壹日，如附表所示偽造之「阮文風 (NGUYEN
VAN PHONG」署押共計伍拾枚（簽名拾貳枚、指印肆拾壹枚）
，均沒收之。
    事實及理由
一、本件犯罪事實及證據，除第一頁犯罪事實欄第六行「六五四
    號」下補充「四樓」、倒數第二行「基於偽造署押之犯意」
    補充為「基於偽造署押及行使偽造私文書之犯意」、第二頁
    犯罪事實欄第五至六行「署名十一枚及按捺指印二十四枚」
    更正補充為「署名十二枚及按捺指印四十一枚（起訴書誤載
    署名十一枚、指印二十四枚，應予更正。上開文件偽造署押
    之欄位處、數量詳參附表所示），且將內容足以表示以「阮
    文風」名義指定受責付人蔡崑山為文件送達代收人意思，屬
    私文書性質之刑事被告責付書，進而持交予同署檢察官之命
    辦理責付手續之法警而行使之」外，餘均引用如附件檢察官
    起訴書之記載。
二、訊據被告甲○○對於本件侵占遺失物、竊盜及偽造署押、行
    使偽造私文書等犯罪事實均坦承不諱，核與證人即被害人阮
    文風於偵查中之證述、證人即家樂福重新店安全課助理李文
    興於警詢中之證述情節均相符，並有被告冒用「阮文風」名
    義偽造署押於其上之臺北縣政府警察局三重分局調查筆錄、
    扣押筆錄、扣押物品目錄表、三重分局執行拘提逮捕告知本
    人通知書、指紋卡片、臺灣板橋地方法院檢察署檢察官訊問
    筆錄、刑事被告責付書等文書可按，且有贓物認領保管單二
    紙、失竊物品及撕下條碼照片四幀、被告本人之照片、居留
    證影本、護照影本及阮文風之照片、居留證影本、健保卡影
    本、阮文風及甲○○之外勞居留資料查詢- 明細內容顯示畫
    面各一紙可查，復有上開同署法警製作之職務報告書一紙可
    參，被告之自白與事實相符，本件事證明確，被告犯行堪以
    認定，應依法論科。
三、按刑法第二百十七條所稱之「偽造署押」，係指行為人冒用
    本人名義在文件上簽名或為民法第三條第三項所稱指印之類
    似簽名之行為者而言，最高法院八十年度台非字第二七七號
    判決可資參照。次按刑法上之偽造署押罪，係指單純偽造簽
    名、畫押而言，若在制式之書類上偽造他人簽名，已為一定
    意思表示，具有申請書或收據等類性質者，則係犯偽造文書
    罪，最高法院八十五年度台非字第一四六號判決可資參照。
    查本件附表編號四之「三重分局執行拘提逮捕告知本人通知
    書」，係司法警察依刑事訴訟法第八十八條規定得逕行逮捕
    現行犯之情形，據以告知被告之遭逮捕原因，且被告係於該
    通知書之「被通知人簽名捺印」欄偽簽他人姓名捺印，因非
    在「收受人簽章」欄為之，而僅處於受通知者之地位，尚不
    能表示其係有製作何種文書之意思及曾為何項之意思表示，
    則被告前開偽造行為應僅成立偽造署押罪，最高法院九十一
    年度台非字第二九五號判決可資參照；另觀如附表編號一至
    三、五、六所示之調查筆錄、訊問筆錄、扣押筆錄、扣押物
    品目錄表、指紋卡片等文件，偽造如附表所示之「阮文風」
    簽名或按捺指印，同樣亦僅係基於受通知者之地位，在司法
    警察或檢察官所製作之上開文書上署押，被動地確認某一事
    實狀態之存在，難認其有何製作文書之法效意思，揆諸上開
    說明，其簽名或按捺指印於前揭文書之行為，均係與偽造私
    文書罪無涉。其中警方製作之調查筆錄中之「應告知事項」
    欄，係警員為證明詢問程序確依刑事訴訟法規定而告知被告
    訴訟法上權利，並於筆錄開端直接載明，被告於上開權利告
    知事項欄上偽造「阮文風」簽名並捺印，並無任何表明為文
    書之意，應僅成立偽造署押罪，臺灣高等法院暨所屬法院八
    十八年法律座談會刑事類提案第八號要旨可資參照，同理，
    該調查筆錄中警方依刑事訴訟法規定詢問被告是否同意夜間
    詢問，經載明被告同意，而由被告於旁以「阮文風」名義簽
    名捺印，亦僅就警方製作之該內容，有加以踐屢法律規定所
    為證明加以確認，僅單純偽造簽名並捺印，並無製作何種文
    書或為何種意思表示之意，同僅成立偽造署押罪。然被告於
    如附表編號七之「刑事被告責付書」上「被告陳明指定受責
    付人為文件送達代收人」欄簽名，由形式上觀察，已足表示
    係「阮文風」本人所立具並以表示指定受責付之他人為文件
    送達代收人之意思，為具有一定之意思表示，當屬刑法第二
    百十條所指之私文書甚明。是被告於附表所示文件上偽簽「
    阮文風」簽名並進而持交司法人員行使之行為，係犯同法第
    二百十六條、第二百十條之行使偽造私文書罪。被告侵占阮
    文風上述遺失證件之行為，係犯同法第三百三十七條之侵占
    遺失物罪。被告竊取家樂福賣場內陳列販賣之上開商品之行
    為，係犯同法第三百二十條第一項之竊盜罪。公訴人認被告
    於附表編號七偽造他人簽名之行為，係犯刑法第二百十七條
    之偽造署押罪嫌，容有未洽，爰依刑事訴訟法第三百條之規
    定，於起訴事實同一範圍內變更起訴法條。被告與年籍不詳
    綽號「小河」之成年男子，就竊盜犯行，有犯意聯絡、行為
    分擔，應論以共同正犯。被告先後於附表所示之文書上偽造
    「阮文風」之簽名及按捺指印多次，從客觀上觀察係於同一
    刑事案件中以單一行為之數個舉動，時間密切接近接續地侵
    害同一法益，且被告於冒名應訊時，主觀上應自始至終認為
    其在偵查的各階段中各個偽造署押之舉動，不過為犯罪行為
    之一部份，接續而完成整個犯罪，係基於單一犯意接續所為
    ，侵害單一法益，故各接續偽造署押之舉動應包括於一行為
    予以評價，為接續犯。又上開各接續的一個偽造署押犯行應
    為偽造私文書之行為所吸收，偽造私文書之行為則為行使偽
    造私文書所吸收，皆不另論罪。被告所犯侵占遺失物、竊盜
    、行使偽造私文書三罪間，犯意個別，行為互殊，應予分論
    併罰。爰審酌被告拾獲他人證件，未思歸還，為規避竊盜刑
    責，竟以拾得證件冒用他人名義應訊，所為已足妨礙司法機
    關調查犯罪之正確性，浪費司法資源，並侵害該被冒名之他
    人權益，兼衡被告智識程度、生活狀況、犯罪動機、手段、
    目的、竊取財物價值，惟所竊物品業已交由被害人具狀領回
    ，且被告於本院審理時並已坦承犯行等一切情狀，分別量處
    如主文所示之刑，並就拘役、有期徒刑部分，諭知如易科罰
    金之折算標準，就罰金部分諭知易服勞役之折算標準，以資
    懲儆。如附表所示文件上被告偽造之「阮文風 (NGUYEN VAN
    PHONG」簽名十二枚及指印四十一枚，合計五十三枚，不問
    是否屬於犯人所有，應依刑法第二百十九條之規定宣告沒收
    之。
據上論斷，應依刑事訴訟法第二百七十三條之一第一項、第二百
九十九條第一項前段、第三百條、第三百十條之二、第四百五十
四條第二項，刑法第二十八條、第二百十六條、第二百十條、第
三百二十條第一項、第三百三十七條、第四十一條第一項前段、
第四十二條第三項、第二百十九條，刑法施行法第一條之一，判
決如主文。
本案經檢察官林珮菁到庭執行職務。
中    華    民    國    98    年    2     月    13    日
                      臺灣板橋地方法院刑事第三庭
                                法  官  王綽光
以上正本證明與原本無異
如不服本判決應於收受送達後十日內向本院提出上訴書狀，並應
敘述上訴理由; 其未敘述上訴理由者，應於上訴期間屆滿後二十
日內向本院補提理由書（均需按他造當事人之人數附繕本，切勿
逕送上級法院）
                                書記官  許清秋
中    華    民    國    98    年    2     月    16    日
附錄本案論罪科刑法條全文：
中華民國刑法第210條
（偽造變造私文書罪）
偽造、變造私文書，足以生損害於公眾或他人者，處五年以下有
期徒刑。
中華民國刑法第216條
（行使偽造變造或登載不實之文書罪）
行使第二百十條至第二百十五條之文書者，依偽造、變造文書或
登載不實事項或使登載不實事項之規定處斷。
中華民國刑法第320條
（普通竊盜罪、竊佔罪）
意圖為自己或第三人不法之所有，而竊取他人之動產者，為竊盜
罪，處五年以下有期徒刑、拘役或五百元以下罰金。
意圖為自己或第三人不法之利益，而竊佔他人之不動產者，依前
項之規定處斷。
前二項之未遂犯罰之。
中華民國刑法第337條
（侵占遺失物罪）
意圖為自己或第三人不法之所有，而侵占遺失物、漂流物或其他
離本人所持有之物者，處5百元以下罰金。
附表：
┌──┬───────┬────┬──────┬─────┐
│編號│   文件名稱   │  欄位  │偽造「阮文風│ 卷宗頁數 │
│    │              │        │」署押數    │          │
├──┼───────┼────┼──────┼─────┤
│ 1  │臺北縣政府警察│受詢問人│簽名四枚、指│臺灣板橋地│
│    │局三重分局二重│、筆錄內│印十六枚    │方法院檢察│
│    │派出所調查筆錄│文、騎縫│            │署九十八年│
│    │              │處      │            │度偵字第一│
│    │              │        │            │二一○號卷│
│    │              │        │            │第六至十頁│
├──┼───────┼────┼──────┼─────┤
│ 2  │臺北縣政府警察│受執行人│簽名二枚、指│同上偵查卷│
│    │局三重分局扣押│簽名捺印│印二枚      │第十五頁  │
│    │筆錄          │、受執行│            │          │
│    │              │人      │            │          │
├──┼───────┼────┼──────┼─────┤
│ 3  │臺北縣政府警察│所有人/ │簽名二枚、指│同上偵查卷│
│    │局三重分局扣押│持有人/ │印二枚      │第十六、十│
│    │物品目錄表    │保管人  │            │七頁      │
├──┼───────┼────┼──────┼─────┤
│ 4  │三重分局執行拘│被通知人│簽名一枚、指│同上偵查卷│
│    │提逮捕告知本人│簽名捺印│印一枚      │第十九頁  │
│    │通知書        │        │            │          │
├──┼───────┼────┼──────┼─────┤
│ 5  │指紋卡片      │空白處、│簽名一枚、雙│同上偵查卷│
│    │              │各指別欄│手各指指印十│第三十三頁│
│    │              │位      │枚、左四指平│          │
│    │              │        │面印、右四指│          │
│    │              │        │平面印各四枚│          │
│    │              │        │及左拇指、右│          │
│    │              │        │拇指各一枚，│          │
│    │              │        │共計指印二十│          │
│    │              │        │枚          │          │
├──┼───────┼────┼──────┼─────┤
│ 6  │臺灣板橋地方法│受訊問人│簽名一枚    │同上偵查卷│
│    │院檢察署九十七│        │            │第三十六頁│
│    │年十二月二十七│        │            │          │
│    │日下午三時七分│        │            │          │
│    │許訊問筆錄    │        │            │          │
├──┼───────┼────┼──────┼─────┤
│ 7  │刑事被告責付書│被告陳明│簽名一枚    │同上偵查卷│
│    │              │指定受責│            │第三十七頁│
│    │              │付人為文│            │          │
│    │              │件送達代│            │          │
│    │              │收人    │            │          │
├──┴───────┴────┴──────┴─────┤
│合計：偽造「阮文風」簽名十二枚、指印四十一枚，共五十三枚│
└────────────────────────────┘


司法院資訊處製作；財團法人民間司法改革基金會備份。
